臺灣臺北地方法院民事裁定
111年度消債清字第59號
聲  請  人  
即  債務人  黃𦀡媃  
代  理  人  林淑娟律師(法扶律師)   
相  對  人  
即  債權人  第一商業銀行股份有限公司

法定代理人  邱月琴  
代  理  人  林德昌  
            周汝螢  
相  對  人  
即  債權人  花旗(台灣)商業銀行股份有限公司
                      設臺北市○○區○○路0號0樓至0樓及00樓至00樓
法定代理人  莫兆鴻  
相  對  人  
即  債權人  滙豐(台灣)商業銀行股份有限公司

法定代理人  麥康裕  
相  對  人  
即  債權人  華南商業銀行股份有限公司

法定代理人  劉振芳  
代  理  人  劉政昇  
相  對  人  
即  債權人  台北富邦商業銀行股份有限公司

法定代理人  程耀輝  


上列當事人因消費者債務清理事件聲請清算，本院裁定如下：
    主  文
債務人黃𦀡媃自中華民國一百一十年五月二十六日上午十一時起
開始清算程序。
命司法事務官進行本件清算程序。
    理  由
一、按債務人不能清償債務或有不能清償之虞者，得依本條例所
    定更生或清算程序，清理其債務；債務人對於金融機構負債
    務者，在聲請更生或清算前，應向最大債權金融機構請求協
    商債務清償方案，或向其住、居所地之法院或鄉、鎮、市、
    區調解委員會聲請債務清理之調解，消費者債務清理條例（
    下稱消債條例）第3條、第151條第1項分別定有明文。此係
    採前置協商主義，是債務人於協商程序中，自應本於個人實
    際財產及收支狀況，依最大誠信原則，商討解決方案。如終
    究不能成立協商，於聲請更生或清算時，法院審酌上開條文
    所謂「不能清償或有不能清償之虞」，允宜綜衡債務人全部
    收支、信用及財產狀況，評估是否因負擔債務，而不能維持
    人性尊嚴之最基本生活條件，所陳報之各項支出，是否確屬
    必要性之支出，如曾有協商方案，其條件是否已無法兼顧個
    人生活之基本需求等情，為其判斷之準據。又法院開始清算
    程序之裁定，應載明其年、月、日、時，並即時發生效力。
    法院開始更生或清算程序後，得命司法事務官進行更生或清
    算程序，必要時得選任律師、會計師或其他適當之自然人或
    法人1人為監督人或管理人，復為同條例第83條第1項、第16
    條第1項所明定。
二、本件債務人主張：其積欠債權人債務共計新臺幣（下同）  
    1,197萬3,438元，因無力清償，於消債條例施行後，曾向本
    院對債權人申請債務前置調解，惟債務人無法負擔債權人提
    出之清償條件，是調解不成立，故債務人顯有不能清償債務
    情事，爰依法聲清算等語。
三、經查：
　㈠債務人以其有不能清償債務情事，於民國110年10月12日向本
    院聲請消債條例前置調解，經本院以110年度北司消債調字
    第426號聲請調解事件受理在案，惟雙方無法達成協議，於1
    10年10月17日調解不成立，有調解紀錄表在卷可參（見北司
    消債調卷第113頁，下稱調解卷），是本院自應綜合其目前
    全部收支及財產狀況，評估是否已達不能維持最低生活條件
    ，而有「不能清償債務或有不能清償之虞」之情形。
  ㈡債務人主張目前擔任私人助理，目前每月領取2萬6,000元收
    入等情，業據其提出在職證明、108及109年度所得稅各類所
    得資料清單、全國財產稅總歸戶財產查詢清單附卷為證（見
    調解卷第25頁至第29頁、本院卷第67頁）。綜上，本院以聲
    請人每月從事私人助理領取2萬6,000元薪資收入，作為計算
    其償債能力之依據。
  ㈢債務人主張其目前生活必要費用部分，每月須支出房租8,000
    元、電話費600元、交通費1,280元、生活雜支1,000元、伙
    食費6,000元、國民年金1,042元、健保費826元，合計1萬8,
    748元等情，業據其提出房屋租賃契約書、健保費用計算表
    、國民年金繳費明細附卷可佐（見調解卷第37頁至第47頁）
    。就債務人主張個人生活必要支出合計1萬8,748元部分，其
    支出項目未見明顯奢華之處，且未逾111年度新北市每人每
    月最低生活費1.2倍之1萬8,960元，核與維持基本生活所必
    要無違，是債務人主張其個人生活必要支出1萬8,748元部分
    ，足堪採信。
  ㈣準此，債務人每月生活必要支出為1萬8,748元（計算式：房
    租8,000元＋電話費600元＋交通費1,280元＋生活雜支1,000元＋
    伙食費6,000元＋國民年金1,042元＋健保費826元=1萬8,748元
    ），債務人目前每月收入2萬6,000元扣除生活必要支出後，
    雖餘7,040元（計算式：2萬6,000元－1萬8,960元＝7,040元）
    可供支配，惟據債務人之財團法人金融聯合徵信中心查詢當
    事人綜合信用報告回覆書、債權人陳報狀所載（見調解卷第
    51頁至第61頁、第89頁、第93頁、第101頁，債權人未陳報
    部分，暫以債務人所陳報債權人清冊金額計算），債務人積
    欠第一商業銀行股份有限公司等5名債權人債務1億9,976萬4
    ,666元 ，倘以其每月所餘7,040元清償，將致債務人終生無
    法清償債務完畢（計算式：1億9,976萬4,666元÷7,040元÷12
    月≒2,364.63年），此外，債務人陳報其名下除玉山銀行存
    款5萬6,181元(債務人主張該帳戶實際為其老闆所使用，收
    入支出並非債務人所有)、玉山外幣帳戶日幣存款3萬7,269
    元、2008年出廠車牌號碼0000-00號BMW汽車1部、遠雄人壽
    保單（保單號碼：000000000-0）、全球人壽保單（保單號
    碼：0000000000）外，無其他財產，有玉山銀行存摺影本、
    玉山銀行外幣存摺影本、遠雄人壽保單資料、全球人壽保單
    資料、汽車行車執照影本、全國財產稅總歸戶財產查詢清單
    在卷可稽（見本院卷第69頁至第95頁、調解卷第25頁）。是
    本院審酌債務人之財產、信用、勞力及生活費用支出等狀況
    ，堪認債務人客觀上經濟狀況已有不能清償債務之虞，而有
    藉助清算制度調整其與債權人間之權利義務關係而重建其經
    濟生活之必要，自應許債務人得藉由清算程序清理債務。此
    外，本件復查無債務人有消債條例第6條第3項、第8條或第8
    2條第2項所定駁回清算聲請之事由存在，則債務人聲請清算
    ，核屬有據，爰依首揭規定，應予開始清算程序，並命司法
    事務官進行本件清算程序。
四、依消債條例第11條第1項、第16條第1項、第83條，裁定如主
    文。
中　　華　　民　　國　　111 　年　　5 　　月　　26　　日
                  民事第二庭  法  官  林怡君
以上正本係照原本作成。
本裁定不得抗告。
本裁定已於111年5月26日上午11時公告。　
中　　華　　民　　國　　111 　年　　5 　　月　　26　　日
                              書記官  陳俐妙